臺灣臺中地方法院民事判決
110年度中簡字第1788號
原      告  賴雅蓉  

訴訟代理人  莊慶洲律師
複代理人    林柏漢律師
訴訟代理人  賴清溪  
被      告  邱昱仁  

訴訟代理人  謝錫深律師
被      告  甡鋒企業有限公司

法定代理人  邱薇如  
上列被告因過失傷害案件，經原告提起損害賠償之刑事附帶民事
訴訟（本院110年度中交簡附民字第53號），經刑事庭裁定移送
前來，本院於民國111年5月13日言詞辯論終結，判決如下：
    主      文
一、被告應連帶給付原告新臺幣807,423元，及自民國110年9月2
    6日起至清償日止，按週年利率百分之5計算之利息。
二、原告其餘之訴駁回。
三、訴訟費用由被告連帶負擔二分之一，餘由原告負擔。　　
四、本判決原告勝訴部分，得假執行。但被告以新臺幣807,423
    元為原告預供擔保，得免為假執行。
    事實及理由
壹、程序事項：
    本件原告起訴時原聲明為「被告甲○○應給付原告新臺幣（下
    同）1,696,750元，及自附民狀繕本送達之翌日起至清償日
    止，按週年利率5%計算之利息」（見附民卷第5頁）。嗣於
    第一次言詞辯論期日後即追加甡鋒企業有限公司（下稱甡鋒
    公司）為被告，並最終變更聲明為「被告應連帶給付原告1,
    696,750元，及自附民狀繕本送達最後一位被告翌日起至清
    償日止，按週年利率5%計算之利息」（見本院卷第339、283
    、71頁），追加被告部分因不甚礙被告之防禦及訴訟之終結
    ，合於民事訴訟法第255條第1項第7款之規定，應予准許，
    而變更遲延利息部分，核屬減縮應受判決事項之聲明，合於
    民事訴訟法第255條第1項第3款規定，亦應准許。
貳、實體事項：
一、原告主張：
  ㈠被告甲○○於民國109年6月25日9時5分許，駕駛車牌號碼000-0
    000號自用小貨車（下稱系爭小貨車），自臺中市○○區○○路0
    00號OK便利商店前起步往中興路2段方向行駛，本應注意車
    輛起步時，應注意其他車輛安全，而依當時情形天候晴、日
    間有天然光線照明、視距良好、路面乾燥、無缺陷及障礙物
    ，客觀上並無不能注意之情形，竟疏未注意即貿然向左起步
    ，適原告乘車牌號碼000-000號普通重型機車（下稱系爭機
    車）沿東榮路由西往東方向行駛至該處，閃避不及，被告甲
    ○○駕駛之自小貨車左車身與原告騎乘之機車右車身，在東榮
    路與永興路口發生碰撞（下稱系爭車禍），致原告受有右小
    腿裂傷15X3公分併肌腱斷裂、右足骨折等傷害。被告甲○○應
    負全部過失責任，縱認原告與有過失，責任比例應原告、被
    告各為1成、9成為合理。
　㈡被告甲○○自107年9月3日起受僱於被告甡鋒公司，系爭車禍發
    生時，系爭小貨車即為被告甡鋒公司所有，客觀上為被告甡
    鋒公司之受僱司機，且被告甲○○於警詢時陳稱「當天行車目
    的為去宜蘭工作的路上」等語，被告甲○○當時駕駛車輛係在
    執行職務，僱用人之被告甡鋒公司，自應依民法第188條規
    定，負連帶賠償責任。
　㈢原告因被告甲○○之不法侵害行為受有以下損害：①醫療費用47
    ,344元（仁愛醫療財團法人大里仁愛醫院〈下稱仁愛醫院〉醫
    藥及手術費3,764元、中國醫藥大學附設醫院〈下稱中國附醫
    〉醫藥及手術費39,690元、亞洲大學附設醫院〈下稱亞大附醫
    〉醫藥費用3,890元）、②雷射治療費用20萬元、修疤手術費
    用20萬元、③植牙費用28萬元、④就醫交通費用16,480元（往
    返仁愛醫院單趟220元，19趟共計4,180元、中國附醫單趟45
    0元，12趟共計5,400元、亞大附醫單趟115元，60趟共計6,9
    00元）、⑤增加生活上費用4,927元（購買醫療器材、保健食
    品、除痕凝膠）、⑥看護費用230,400元（109年6月25日起至
    9月30日止，共96日，以每日2,400元計算）、⑧不能工作之
    損失174,984元（109年6月25日起至12月19日止，共6個月，
    以事故發生前6個月之平均薪資29,164元為計算）、⑨機車修
    理費用22,930元、⑩精神慰撫金50萬元。雖上開金額加總僅
    為1,677,065元，但不減縮訴之聲明。
　㈣爰依侵權行為之法律關係提起本件訴訟，請求被告就原告上
    開損害負賠償責任等語。並聲明：⒈如程序事項變更後聲明
    所示。⒉願供擔保，請准宣告假執行。
二、被告二人抗辯：
　㈠被告甲○○部分：
　⒈對原告主張系爭車禍發生經過之事實、醫療費用為47,344元
    、增加生活費用支出4,927元、看護費每日以2,400元計算、
    原告有至仁愛醫院就醫19趟、中國附醫12趟、亞大附醫60趟
    等，均不爭執。
　⒉另：①原告雖主張需至整形外科做雷射治療及修疤手術，費用
    各20萬元，然系爭車禍發生迄今已逾14個月，原告亦未提出
    費用收據，況原告所受傷害係「右下肢外傷」，該部位並非
    明顯處，可藉穿著絲襪予以遮掩，應無需耗費如此龐大之修
    復費用。②又原告主張被告需植牙4顆，每顆費用7萬元，共
    計28萬元，但依原告所提「潔安牙醫診所」之診斷證明書所
    載並未建議植牙，顯見植牙並非唯一之醫療手段，此部分請
    求無理由。③再就醫交通費用16,480元部分，原告固提出計
    程車費用單據為憑，然被告認為應係家人接送，對每趟費用
    亦有爭執，且收據上係多次記載為一張，均由同一人開立發
    票，真實性可疑。④看護費用230,400元部分，依仁愛醫院、
    中國附醫之診斷證明書，原告需專人看護期間，應以自車禍
    發生日之109年6月25日起至9月10日止。⑤不能工作損失174,
    984元部分，依仁愛醫院及中國附醫記載，原告於手術後休
    養一個月即可，故應自109年9月10日即可工作。且原告之薪
    資應以去年國稅局之所得資料為準。⑥機車修理費用22,930
    元部分，應計算折舊。⑦精神慰撫金50萬元部分顯然過高，
    應予酌減。
　⒊原告已請領特別補償基金之補償金82,578元，亦應扣除。且
    系爭車禍依臺中市車輛行車事故鑑委員會鑑定結果，被告為
    肇事主因，原告為肇事次因，故應有過失相抵之適用，即原
    告應負4成過失責任等語。
　⒋並聲明：㈠原告之訴駁回。㈡如受不利判決，願供擔保，請准
    宣告免為假執行。
　㈡被告甡鋒公司部分：　
　　系爭車禍發生時間當日為端午節，為連續假期第一天，被告
    甡鋒公司為休假日並未上班，且被告甲○○於109年6月25日至
    6月28日之期間為連休，被告甡鋒公司並無派工作給被告甲○
    ○，被告甲○○自無執行公司職務之可能。又系爭小貨車平日
    均由被告甲○○使用保管，作為被告甲○○代步工具，被告公司
    無法對其為監督，且車體外觀未標示為被告公司所有，被告
    甡鋒公司於宜蘭並無工作，事故當時並非執行職務中，依法
    被告公司自無需負連帶賠償之責等語。並聲明：㈠原告之訴
    駁回。㈡如受不利判決，願供擔保，請准宣告免為假執行。
    　　
三、本院之判斷：
　㈠刑事訴訟判決所認定之事實，固非當然有拘束民事訴訟判決
    之效力，但民事法院調查刑事訴訟原有之證據，而斟酌其結
    果以判斷事實之真偽，並於判決內記明其得心證之理由，即
    非法所不許（最高法院67年台上字第2674號及49年台上字第
    929號裁判意旨參照）。是本院自得調查刑事訴訟中原有之
    證據，斟酌其結果以判斷其事實，合先敘明。　
  ㈡被告二人應連帶負侵權行為損害賠償責任：
　　按因故意或過失，不法侵害他人之權利者，負損害賠償責任
    ；受僱人因執行職務，不法侵害他人之權利者，由僱用人與
    行為人連帶負損害賠償責任，民法第184條第1項前段、第18
    8條第1項分別定有明文。又按行車前應注意之事項，依下列
    規定：七、起駛前應顯示方向燈，注意前後左右有無障礙或
    車輛行人，並應讓行進中之車輛行人優先通行；汽車行駛時
    ，駕駛人應注意車前狀況及兩車並行之間隔，並隨時採取必
    要之安全措施，不得在道路上蛇行，或以其他危險方式駕車
    ，道路交通安全規則第89條第1項第7款、第94條第3項分別
    定有明文。經查：
　⒈查被告甲○○於上開時、地，駕駛自小貨車，自臺中市○○區○○
    路000號OK便利商店前起步往中興路2段方向行駛時，疏未注
    意前後左右有無車輛、未讓行進中車輛先行，貿然起步，碰
    撞原告所騎乘之系爭機車，致原告受有右小腿裂傷15×3cm併
    肌腱斷裂、右足骨折、下巴裂傷等傷害之事實，有仁愛醫院
    、亞大附醫、中國附醫診斷證明書、急診醫療收據、門診醫
    療收據、受傷照片可佐（見附民卷第19-25頁；本院卷第135
    -199頁）。並經本院依職權調閱臺灣臺中地方檢察署110年
    度偵字第5270號偵查卷宗、本院110年度中交簡字第1030號
    、1110年度交簡上字第175號刑事卷宗核閱屬實。並參以被
    告因過失傷害罪行，經法院判處拘役50日確定等情，有本院
    110年度中交簡字第1030號刑事判決、110年度交簡上字第17
    5號刑事在卷可佐（見本院卷第15-17、345-350頁）。復被
    告甲○○對此不爭執（見本院卷第65頁），足認被告確有起駛
    前，未注意其他車輛安全，即貿然向左起步駛入上開路口之
    疏失，被告甲○○就系爭車禍之發生有過失甚明。另參以臺中
    市車輛行車事故鑑定委員會鑑定意見書亦認為「甲○○駕駛自
    用小貨車，行至設有行車管制號誌交岔路口，於路口角處違
    規停車後起駛向左偏向(擬進入内側快車道），未注意前後
    左右有無車輛、未讓行進中車輛先行，為肇事主因」等語（
    見本院卷第70頁），更可佐證被告確實就本件車禍之發生有
    過失。
  ⒉原告受有右小腿裂傷15X3公分併肌腱斷裂、右足骨折等傷害
    之事實，既係來自被告甲○○駕駛車輛，疏未注意起駛前，應
    注意其他車輛安全即貿然向左起步駛入上開路口之過失駕車
    行為所所直接造成，兩者間自有相當因果關係。從而，原告
    主張被告甲○○應負侵權行為損害賠償責任，應屬有據。
　⒊被告甡鋒公司應負民法第188條第1項之僱用人連帶賠償責任
    ：
　　按民法第188條第1項所謂受僱人執行職務，不僅包括受僱人
    執行其所受命令，或委託之職務自體，或執行該職務所必要
    之行為，即受僱人濫用職務或利用職務上之機會，在外形客
    觀上足認與執行職務有關者，就令其為自己利益所為亦應包
    含在內（最高法院103年度台上字第1114號民事判決參照）
    。查：
　①查被告甲○○駕駛之系爭小貨車係被告甡鋒公司所有，於事故
    發生時，被告甲○○為被告甡鋒公司之受僱員工，為被告二人
    並無爭執。且被告甲○○於警詢時陳稱：當日行車目的係為去
    宜蘭工作的路上等語（見偵字卷第21-22頁；本院卷第261-2
    62頁），足見於系爭車禍發生時，被告甲○○係在執行職務。
    另依被告甡鋒公司自承將被告甲○○駕駛之自小貨車供被告平
    日均係由被告甲○○保管乙節（見本院卷第227頁），可知被
    告甲○○於工作時是駕駛系爭小貨車前往，顯見被告甲○○會使
    用系爭小貨車執行職務。依該等事證，客觀上得認系爭車禍
    之發生係被告甲○○於執行職務本身，或濫用職務或利用職務
    上之機會及與執行職務之時間有密切關係之行為，該當民法
    第188條第1項本文所謂「執行職務」。
　②被告甡鋒公司雖執被告甲○○出勤表、採購單（見本院卷第231
    、273頁），抗辯：系爭車禍時，被告甲○○是在放端午連假
    ，並非執行職務等語（見本院卷第249頁）。然依上開採購
    單，僅能知被告甡鋒公司於109年5月間有承攬東森科技公司
    的土木工程，然並無法以此即認被告甡鋒公司於該段期間即
    無其他工程在進行。又觀諸該出勤表，固記載被告甲○○於10
    9年6月25日休假，然為原告否認其真正（見本院卷第253頁
    ），自難單憑此即認定於系車車禍時，被告甲○○駕駛系爭小
    貨車非利用職務上之機會及與執行職務有密切關係之行為。
　③被告甡鋒公司未能舉證證明其選任受僱人及監督其職務之執
    行，已盡相當之注意，或縱加以相當之注意而仍不免發生損
    害。從而，原告就其所受損害，依民法第188條規定，請求
    被告甡鋒公司與被告甲○○連帶負賠償責任，應屬有據。
  ㈢原告得向被告請求之各項費用及賠償損害範圍：
　　按因故意或過失，不法侵害他人之權利者，負損害賠償責任
    。又汽車、機車或其他非依軌道行駛之動力車輛，在使用中
    加損害於他人者，駕駛人應賠償因此所生之損害。另不法侵
    害他人之身體或健康者，對於被害人因此喪失或減少勞動能
    力或增加生活上之需要時，應負損害賠償責任；不法侵害他
    人之身體，被害人雖非財產上之損害，亦得請求賠償相當之
    金額，民法第184條第1項前段、第191條之2前段、第193條
    第1項、第195條第1項分別定有明文。茲就原告所受損害，
    論述如下：
　⒈醫療費用部分：
　　原告主張因系爭車禍支出醫藥費用共計47,344元乙情，有診
    斷證明書、醫療費用收據為證（見附民卷第19-25頁；本院
    卷第135-199頁），且為被告二人所不爭執（見本院卷第329
    、340頁），是原告此部分請求，應屬有據。
　⒉雷射治療、除疤手術費部分：
　　原告主張因系爭車禍受傷，下巴、小腿留有疤痕，左小腿傷
    疤面積達30×20、15×12平方公分，疤痕顏色暗沉且凹凸不平
　　須施行雷射治療及除疤手術，需費各20萬元，合計40萬元等
    情（見本院卷第293頁），有亞大附醫診斷證明書、受傷照
    片為證（見附民卷第23頁；本院卷第195-199頁），堪信屬
    實。被告甲○○抗辯：原告所受傷害係「右下肢外傷」，該部
    位並非明顯處，可藉穿著絲襪予以遮掩，應無需耗費如此龐
    大修復費用等語，惟被告未提出證據為證明，且損害賠償係
    以回復原狀為最高原則，原告既有上開疤痕自得請求回復至
    該皮膚應有狀態。是原告此部分請求，應屬有據。
　⒊植牙費用部分：
　　原告主張其因系爭車禍受有牙齒斷裂4顆之傷害，須以植牙
    方式為治療，以每顆7萬元計算，共須費用28萬元等語，為
    被告甲○○否認，並抗辯：依潔安牙醫診所之診斷證明書所載
    ，並未建議植牙，顯見植牙並非唯一之醫療手段等語。查：
    依原告提出之仁愛醫院牙科醫師估價單上記載：「原告上顎
    前牙斷裂，下顎右側缺牙及咬合不正，重建不易，建議拔除
    ，矯正合併植牙重建咬合，植牙費用7萬/顆…」等語；及潔
    安牙醫診所之診斷證明書記載：「患者因撞擊意外，致右上
    側門齒至左上門齒四顆牙冠斷裂，於109年10月20日至本院
    門診，後續應以四顆牙套予以贋復」（見附民卷第27-29頁
    ），足見原告確有因系爭車禍致4顆牙齒斷裂，而有進行治
    療之必要無誤。雖損害賠償之目的在於填補所生之損害，其
    應回復者，並非「原來狀態」，而係「應有狀態」，惟損害
    賠償既係以回復原狀為最高原則，又牙齒重建乃恢復原告個
    人咀嚼能力所必要，是原告既因系爭車禍受有牙齒斷裂之損
    害，且原告選擇以植牙為治療方式，並未逾越醫療專業人員
    之建議範圍，是被告抗辯原告不得請求以植牙方式為治療之
    費用，應以牙套為贋復乙節，並無可採。又原告主張植牙費
    用每顆7萬元，並未逾現行植牙費用約6萬元至10萬元之行情
    ，原告此部分請求尚屬合理，應予准許。
　⒋就醫交通費用部分：
　①原告主張其因系爭車禍受傷，必須往返醫院及住家就醫，共
    支出16,480元（往返仁愛醫院單趟220元，19趟共計4,180元
    、中國附醫單趟450元，12趟共計5,400元、亞大附醫單趟11
    5元，60趟共計6,900元）等情，均與其提出之單據金額相符
    ，有計程車乘車證明為證（見本院卷第37-45頁），且被告
    甲○○對於原告往返醫院就醫之趟數不為爭執（見本院卷第28
    4頁），堪認原告上開主張，應屬真實。
　②至於被告甲○○雖抗辯：原告每趟之金額及原告應係由家人接
    送，非搭乘計程車等語。然本院審酌原告受傷部位為右小腿
    裂傷15X3公分併肌腱斷裂、右足骨折且經開刀，應難以自行
    騎車就醫，強令原告搭乘大眾交通工具就醫，亦屬苛刻，原
    告就醫應有搭乘計程車或由親屬開車接送就醫之需要。另參
    酌親屬代為接送被害人就醫，固係基於親情。但親屬代為接
    送被害人就醫，所付出之勞力、時間，並非不能評價為金錢
    。雖因二者身分關係而免除被害人之支付義務，惟此種基於
    身分關係之恩惠，自不能加惠於加害人。故由親屬代為接送
    就醫，雖被害人無現實交通費之支付，仍可評價被害人受有
    相當於交通費之損害，得向加害人請求賠償。從而，本院認
    原告請求由住家霧峰至大里仁愛醫院、中國附醫門診、住院
    ，及亞大附醫往返回住家之計程車費用共16,480元，應屬有
    據。
　⒌增加生活上需要部份；
　　原告主張其因系爭車禍受傷，必須購買醫療器材、保健食品
    、除痕凝膠，共支出4,927元乙情，有醫療用品收據為證（
    見本院卷第201-205頁），且為被告二人所不爭執（見本院
    卷第329、340頁），是原告此部分請求，應屬有據。　
　⒍看護費用部分：　
　①原告主張其因上開傷害，於110年6月30日至110年7月31日、1
    10年8月10日至9月10日之期間需專人照顧等情，為被告二人
    所不爭執（見本院卷第340、333、329頁），並有仁愛醫院
    、中國附醫診斷證明書、看護證明及轉帳明細在卷可憑（見
    附民卷第19、25、31-37頁），堪信為真實。
　②原告主張110年6月25日至29日、8月1日至9日、9月11日至30
    日之期間亦需專人照顧等語（見本院卷第295頁）。為被告
    所否認（見本院卷第334、340頁）。查依上開仁愛醫院診斷
    證明書記載：「109年6月25日急診住院……109年6月30日出院
    共6天，宜休養一個月及專人照顧」等語（見附民卷第19頁
    ）、中國附醫診斷證明書記載：「患者自109年7月26日由門
    診入院，於109年8月3日接受植皮手術，於109年8月10日出
    院，住院期間需專人照顧，出院後右腳需休養一個月且需人
    照顧……」等語（見附民卷第25頁）。又參以本院函詢中國附
    醫原告於109年7月至9月底是否需專人照顧，中國附醫於111
    年5月20日函覆表示：「評估病人（按指原告）於109年7月
    到9月因行動不便需專人照顧」（見本院卷第343頁），足見
    原告於110年6月25日至29日、8月1日至9日、9月11日至30日
    之期間確實需專人照護。另參以原告所提出之看護證明書、
    原告存摺明細（見附民卷第31-35、37頁），可見原告於109
    年7月1日至9月30日由訴外人乙○○看護，支付看護費，亦佐
    原告於上開期間確實有專人看護之必要。
　③準此，足認原告需專人照護之期間，應係自109年6月25日起
    至9月30日止，而每日看護費用2,400元亦屬合理範圍，且被
    告甲○○對於每日以2,400元計算不爭執（見本院卷第284頁）
    ，是原告請求看護費230,400元（計算式：96×2400）乙節，
    應屬可採。
　⒎不能工作損失部分：　
　　原告主張因系爭車禍致無法工作，自109年6月25日起至12月
    19日止，宜休養共6個月，以事故發生前6個月之平均薪資29
    ,164元為計算，共計為174,984元部分（見本院卷第297頁）
    ：
　①依原告所提出之仁愛醫院之診斷證明書記載：「患者109年6
    月25日急診住院，手術縫合及石膏固定，109年6月30日出院
    共6天，宜休養一個月及專人照顧」等語（見附民卷第19頁
    ）；中國附醫診斷證明書記載：「患者自109年7月26日由門
    診入院，於109年8月3日接受植皮手術，於109年8月10日出
    院，住院期間需專人照顧，出院後右腳須休養1個月且需人
    照顧」等語（見附民卷第25頁）。原告於109年6月25日至9
    月10日期間需休養而不能工作。又據亞大附醫診斷證明書記
    載：「患者因上述病因於109年9月18日、9月25日、10月2日
    、10月10日及10月19日至本院門診就醫治療，迄今共接受復
    健治療28次，建議休養2個月」等語（見附民卷第21頁），
    可見原告於109年9月18日至亞大附醫就醫復健時之狀況，仍
    需休養2個月（即109年9月18日至11月17日）而無法工作，
    可認原告於109年9月11日至109年9月9日該段期間，亦須休
    養而無法工作。是依上開事證，足認原告主張於109年6月25
    日至11月17日不能工作，為有理由，逾此範圍之日數，難認
    有據。
　②依原告所提出之在職及事故前6個月薪資轉帳證明（見附民卷
    第43-45頁；本院卷第47頁），可知原告事故確實在蓓拉專
    業髮型美容店任職，每月該蓓拉美容店匯入之薪資為30,616
    元、41,657元、29,328元、25,301元、24,366元、23,718元
    ，平均薪資為29,164元。至於雖被告甲○○抗辯：原告所提之
    薪資落差甚大，應以去年國稅局所得資料為準等語（見本院
    卷第64、278頁），然衡酌髮型美容店行業之性質本會因業
    績、獎金及出勤狀況而每月薪資本會有差異，是原告上開薪
    資轉帳證明得作為計算原告休養期間薪資損失之依據，尚屬
    合理。反觀原告之稅務電子閘門所得調件明細表（見證物袋
    ），可見原告於109、108年在上開蓓拉美容店申報所得分別
    僅101,674元、97,020元，明顯低於每月最低基本工資，而
    實務上為節稅，申報薪資所得與實際薪資不吻合，實屬常見
    ，是被告甲○○抗辯應以108年國稅局之所得資料為準，尚難
    採憑。
　③從而，原告因無法工作所受之損失為139,987元（計算式：29
    ,164×（4＋24/30）＝139,987，元以下四捨五入）。逾此金額
    部分之請求，難認有據。
　⒏系爭機車損失部分：
    按不法毀損他人之物者，被害人得請求賠償其物因毀損所減
    少之價額，民法第196條定有明文，且依該規定請求賠償物
    被毀損所減少之價額，得以修復費用為估定標準，但以必要
    者為限，如修理材料以新品換舊品，應予折舊（最高法院77
    年度第9次民事庭會議決議(一)決議要旨參照）。查系爭機
    車因本件車禍受損所支出之修理費用為22,930元（均為零件
    費用）等情，有大維機車行估價單附卷可佐（見附民卷第39
    -41頁）。而零件費用既係以新零件更換舊零件，於原告請
    求被告賠償時，即應予計算折舊。又依行政院所頒「固定資
    產耐用年數表」及「固定資產折舊率表」之規定，機車之耐
    用年數為3 年，採定率遞減法計算其折舊，每年折舊千分之
    536 ，另依營利事業所得稅查核準則第95條第6 項規定「固
    定資產提列折舊採用定率遞減法者，以1 年為計算單位，其
    使用期間未滿1 年者，按實際使用之月數相當於全年之比例
    計算之，不滿1 月者，以1 月計」，又採用定率遞減法計算
    折舊者，其最後1 年之折舊額，加歷年累計折舊額，其總和
    不得超過該資產成本10分之9 。故逾耐用年數之汽車，其殘
    值為10分之1。系爭機車為102年10月間出廠，有行車執照在
    卷可稽(見本院卷第313頁) ，是系爭機車自出廠至本件事故
    發生之109年6月止，使用期間為6年9月餘，已逾機車耐用年
    限，故關於零件折舊部分，應以10分之9 計算其折舊。依上
    開說明折舊後，扣除折舊之零件費用為2,293元（計算式：2
    2,930元×0.1＝2,293），是系爭機車修復之必要費用為2,293
    元，原告逾此範圍之請求及屬無據，不應准許。　
　⒐精神慰撫金部分：　
　　按慰撫金之賠償須以人格權遭遇侵害，使精神上受有痛苦為
    必要，其核給之標準固與財產上損害之計算不同，然非不可
    斟酌雙方身份資力與加害程度，及其他各種情形核定相當之
    數額（最高法院51年度台上字第223號盼決先例意旨參照）
    。本院審酌原告為高中畢業，職業為美髮設計師、名下有房
    屋土地各1筆、有薪資所得及利息薪資所得數筆；被告為高
    職畢業，職業為工程，無薪資所得、名下無不動產等情，有
    兩造之警詢筆錄、兩造108、109年稅務電子閘門資料查詢表
    在卷可佐（見偵影卷第19、25頁證物袋、本院卷第77-81頁
    ）。復考量原告因系爭車禍受有右小腿裂傷15X3公分併肌腱
    斷裂、右足骨折等傷害。再參酌被告之過失情節等一切情狀
    ，認原告請求精神慰撫金15萬元，尚屬合理，應予准許，逾
    此範圍即屬無據，不應准許。
　⒑綜上，原告因本件侵權行為所受損害總額為1,271,431元（計
    算式：47,344＋400,000＋280,000＋16,480＋4,927＋230,400＋13
    9,987＋2,293＋150,000）。
　㈣原告、被告就系爭車禍應負之責任比例為何？　
　　按損害之發生或擴大，被害人與有過失者，法院得減輕賠償
    金額，或免除之。前2項之規定，於被害人之代理人或使用
    人與有過失者，準用之，民法第217條第1項、第3項分別定
    有明文。又汽車行駛時，駕駛人應注意車前狀況及兩車並行
    之間隔，並隨時採取必要之安全措施，道路交通安全規則第
    94條第3項亦有明文，經查：
  ⒈依臺中市政府警察局警詢筆錄、道路交通事故初步分析研判
    表肇因分析、現場圖、調查報告表㈠㈡、補充紀錄表、談話紀
    錄表所示（見偵字卷第17-28、33-77頁），可知系爭車禍發
    生地點為有行車管制號誌之十字路口，被告甲○○駕駛系爭小
    貨車，原告騎乘系爭機車在對向，被告甲○○雖有未注意前後
    左右有無車輛、未讓行進中車輛先行之疏失，然原告亦為直
    行，上開交叉路口並無遮蔽視線之屏障物，若原告稍加注意
    車前狀況，應可避免系爭車禍之發生。另參以臺中市車輛行
    車事故鑑定委員會鑑定意見書亦認為「乙○○駕駛普通重型機
    車，行經設有行車管制號誌交岔路口，未注意車前狀況適採
    安全措施，為肇事次因」等語（見本院卷第70頁），堪認原
    告就系爭車禍之發生，亦有過失。
　⒉本院審酌原告係直行車，行經有號誌管制之交叉路口，未注
    意車前狀況，導致系爭車禍之發生。而被告則行經有號誌管
    制之交叉路口，路口起駛前未讓行進中之車輛先行。及原告
    騎乘之機車右側車身與被告甲○○駕駛之小貨車左側車身發生
    碰撞等雙方之過失情節及原因力大小，認原告應負30％之過
    失責任，被告負擔70％之過失責任。準此，依上開過失比例
    計算，原告就其上開損害，得請求被告賠償之金額為890,00
    1元（計算式：1,271,43170％，元以下四捨五入）。　
　㈤按保險人依本法規定所為之保險給付，視為被保險人損害賠
    償金額之一部分；被保險人受賠償請求時，得扣除之，特別
    補償基金依第40條規定所為之補償，視為損害賠償義務人損
    害賠償金額之一部分；損害賠償義務人受賠償請求時，得扣
    除之，強制汽車責任保險法第32條、第42條第1項定有明文
    。原告陳明已領取特別補償基金補償金82,578元，有特別補
    償基金函在卷可憑（見本院卷第213頁），且為被告二人所
    不爭執（見本院卷第333、340頁）則依前揭規定，被告應賠
    償原告之數額自應扣除原告已領取之保險金，經扣除後，原
    告得請求被告賠償之金額為807,423元（計算式：890,001－8
    2,578＝807,423）。　 
  ㈥查原告對被告之損害賠償請求權，係屬未定給付期限之金錢
    債權，依民法第229條第2項、第233條第1項前段、第203條
    規定，原告請求被告給付自起訴狀（民事更正聲明狀）繕本
    送達最後一位被告之翌日即110年9月26日（見本院卷第111
    頁之本院送達證書）起至清償日止，按週年利率百分之5計
    算之利息，為有理由，應予准許。
四、綜上所述，原告依侵權行為之法律關係，請求被告連帶給付
    原告807,423元，及自110年9月26日起至清償日止，按週年
    利率百分之5計算之利息範圍內，為有理由，應予准許；逾
    此範圍之請求，為無理由，應予駁回。
五、本判決原告勝訴部分，係適用簡易程序所為被告敗訴之判決
    ，依民事訴訟法第389條第1項第3款規定，應依職權宣告假
    執行。原告雖陳明願供擔保請准宣告假執行，然此屬促使法
    院依職權發動假執行之宣告，法院毋庸另為准駁之判決。又
    被告均陳明願供擔保請准宣告免為假執行（見本院卷第339-
    340頁），核無不合，爰酌定擔保金額如上。
參、訴訟費用負擔之依據：民事訴訟法第79條規定。
中    華    民    國     111    年     6   月    24   日
                  臺灣臺中地方法院臺中簡易庭
                                法  官  陳佩怡
以上為正本，係照原本作成。
如不服本判決，應於送達後二十日內，向本院提出上訴狀並表明
上訴理由，如於本判決宣示後送達前提起上訴者，應於判決送達
後二十日內補提上訴理由書（須附繕本）。如委任律師提起上訴
者，應一併繳納上訴審裁判費。
中    華    民    國     111    年     6   月    24   日
                                書記官  許千士